臺灣新竹地方法院民事小額判決  
111年度竹小字第191號
原      告  鄭明陽  
被      告  彭志緯  

訴訟代理人  劉子菘  
上列當事人間請求損害賠償事件，本院於民國111 年5 月18日辯
論終結，判決如下：
    主      文
被告應給付原告新臺幣肆仟貳佰肆拾玖元，及自民國一一一年三
月三十日起至清償日止，按週年利率百分之五計算之利息。
原告其餘之訴駁回。
訴訟費用新臺幣壹仟元，其中新臺幣陸拾肆元由被告負擔，餘由
原告負擔。
本判決原告勝訴部分得假執行。
    事實及理由
壹、程序方面：
    按訴狀送達後，原告不得將原訴變更或追加他訴。但擴張或
    減縮應受判決事項之聲明者，不在此限；又不變更訴訟標的
    ，而補充或更正事實上或法律上之陳述者，非為訴之變更或
    追加，民事訴訟法第255條但書第1 項第3 款、第256 條分
    別定有明文。本件原告起訴時訴之聲明原為：被告應連帶賠
    償原告新臺幣（下同）66,000元，及自起訴狀繕本送達之翌
    日起至清償日止，按週年利率5%計算之利息。嗣因本件被告
    僅有一人，故於本院民國111 年5 月18日言詞辯論期日當庭
    以言詞更正並減縮請求金額為65,900元，利息則不變（見本
    院卷第81頁），核原告所為請求金額之變更，係屬減縮應受
    判決事項之聲明，另原告前開刪除聲明中連帶之記載，則屬
    原告就聲明誤載予以事實上、法律上之更正，並非訴之變更
    ，揆諸首揭規定，要無不合，應予准許。
貳、實體方面：　
一、原告主張：被告於111 年1 月12日22時44分許，駕駛車牌號
    碼000-0000 號自用小客車（下稱肇事車輛），行經新竹市○
    ○路0 段000 號前時，因倒車不慎之過失，撞及原告所有、
    駕駛之車牌號碼000-0000號自用小客車（下稱系爭車輛），
    致系爭車輛受損，原告為此支出系爭車輛修復費用9,400 元
    、鍍膜費用25,000元，並受有10日無法工作之薪資損失31,5
    00元（包含10日茶水費500元及全勤獎金6,000元），以上合
    計65,900元。為此，爰依侵權行為之法律關係提起本件訴訟
    。並聲明：如上開變更後訴之聲明。
二、被告則以：伊認為原告亦有過失，故僅同意修車費9,400元
    之七成，餘則不同意等語置辯。並聲明：原告之訴駁回。
三、得心證之理由：
　㈠原告主張之上開事實，除被告應賠付之金額外，業據其提出
    與所述相符之道路交通事故當事人登記聯單、車輛維修估價
    單及免用統一發票收據、彩色車損照片2 幀等件為證（見本
    院卷第17至25頁），並經本院依職權調取本件道路交通事故
    調查卷宗，核閱其內之道路交通事故現場圖、A3類道路交通
    事故調查表、道路交通事故初步分析研判表、舉發違反道路
    交通管理事件通知單、道路交通事故影像截圖紀錄表及照片
    黏貼紀錄表等件無誤（見本院卷第33至52頁），且為被告訴
    訟代理人到庭後對此未加爭執，自堪認原告主張上開部分事
    實為真實。
　㈡按汽車倒車時，應顯示倒車燈光或手勢後，謹慎緩慢後倒，
    並應注意其他車輛及行人，道路交通安全規則第110 條第2 
    款定有明文。上開規範當屬汽車駕駛人於駕駛時應負之注意
    義務。經查，本件車禍發生時，被告於新竹市○○路0 段000 
    號前，因倒車未依規定謹慎緩慢後倒並注意其他車輛，致碰
    撞後方停駛路邊之系爭車輛，有前開初步分析研判表、道路
    交通事故現場圖、A3類道路交通事故調查表附卷可參，足認
    被告對於本件車禍之發生，顯有過失，且其過失行為與系爭
    車輛受損之結果間具有相當因果關係，是被告就本件肇事應
    負過失侵權行為責任，洵堪認定。
　㈢次按因故意或過失，不法侵害他人之權利者，負損害賠償責
    任；汽車、機車或其他非依軌道行駛之動力車輛，在使用中
    加損害於他人者，駕駛人應賠償因此所生之損害；不法毀損
    他人之物者，被害人得請求賠償其物因毀損所減少之價額。
    民法第184 條第1 項前段、第191 條之2 前段、第196 條分
    別定有明文。本件被告就本件車禍事故之發生確有過失，自
    應就所致原告所有之系爭車輛毀損負損害賠償之責，已如前
    述，則原告本於侵權行為之法律關係，訴請被告賠償損害，
    於法有據。茲就原告請求之項目與金額審酌如下：
　⒈系爭車輛修復費用部分：
　　按物被毀損時，被害人除得依民法第196 條請求賠償外，並
    不排除民法第213 條至第215 條之適用。依民法第196 條請
    求賠償物被毀損所減少之價額，得以修復費用為估定之標準
    ，但以必要者為限（例如︰修理零件以新品換舊品，應予折
    舊），此有最高法院77年度第9 次民事庭會議決議可資參照
    。又參之營利事業所得稅查核準則第95條第6款規定，固定
    資產提列折舊採用定率遞減法者，以1 年為計算單位，其使
    用期間未滿1 年者，按實際使用之月數相當於全年之比例計
    算之，不滿1 月者，以月計。再依行政院公布之固定資產耐
    用年數表及固定資產折舊率表，系爭車輛為自用小客車，依
    固定資產耐用年數表第二類第三項規範，耐用年數為5 年，
    再依固定資產折舊率表之定率遞減法，每年折舊率為1000分
    之369 ，但其最後1 年之折舊額，加歷年折舊累計額，總和
    不得超過該資產成本原額10分之9 。從而，系爭車輛修復費
    用之零件部分，應以扣除折舊後費用為限。查系爭車輛受損
    後，經送車廠估修結果，其必要之修復費用為9,400元（其
    中含工資1,500 元、塗裝4,200元、零件費用3,700 元），
    業據原告提出估價單影本在卷可參（見本院卷第19頁），經
    核該估價單所列各修復項目與系爭車輛受損之情形相符，堪
    認確係屬修復系爭車輛所必要，而各項費用亦尚稱合理，則
    原告此部分主張，應屬可採。又系爭車輛於101 年2 月出廠
    ，有公路電子閘門車號查詢汽車車籍在卷可佐（見本院卷第
    79頁），至本件事故發生時（即111 年1 月12日）已逾5 年
    之使用時間，故以5 年計，而系爭車輛修復之零件費用為3,
    700 元，扣除折舊金額後為370 元（計算式：3,700×1/10＝3
    70），加計毋庸折舊之工資1,500 元、塗裝4,200元，故系
    爭車輛之修復費用應為6,070元（計算式：370＋1,500＋4,200
    ＝6,070）。
　⒉鍍膜費用部分：
　　第按民事訴訟如係由原告主張權利者，應先由原告負舉證之
    責，若原告先不能舉證，以證實自己主張之事實為真實，則
    被告就其抗辯事實即令不能舉證，或其所舉證據尚有疵累，
    亦應駁回原告之請求。查原告主張系爭車輛於本件事故後因
    毀損而將系爭車輛送至皇冠車體美容進行鍍膜處理，支付鍍
    膜費用25,000元等語，雖據其提出免用統一發票收據影本為
    證（見本院卷第21頁上方），然車輛之車身鍍膜係屬汽車美
    容，並非修復毀損所必需，且觀諸上開收據內容，僅可知悉
    系爭車輛於本件事故發生後之111 年1 月23日由皇冠車體美
    容就系爭車輛進行車體鍍膜，然未具體敘明針對車體之何部
    位為鍍膜處理，亦無法據以證明系爭車輛於本件事故發生前
    於受損部位確有鍍膜之事實，此外，原告復未提出其他證據
    以實其說，是原告請求回復原狀即上開車體鍍膜必要費用25
    ,000元之主張，自難信為真實。
  ⒊不能工作之薪資損失部分：
　　又按損害賠償，除法律另有規定或契約另有訂定外，應以填
    補債權人所受損害及所失利益為限，民法第216 條第1 項定
    有明文。所稱「所受損害」係指與權利之受損有相當因果關
    係者而言。查原告固主張其因系爭車輛送修後，自111 年1 
    月14日起至同年月24日止，共休息10日，每日工資為2,500 
    元，因此受有包含茶水費500 元及全勤獎金6,000 元在內之
    薪資損失合計31,500元，並提出免用統一發票收據影本為憑
    （見本院卷第21頁下方）。然原告所提之估價單上並無預估
    維修期間之記載，且原告除上開免用統一發票收據外，迄於
    言詞辯論終結時亦未提出其他佐證可資證明原告有不能工作
    情事，故原告請假原因非可認係本件事故所致。是本件並無
    相關事證證明該段期間請假原因與本件事故有關，則原告主
    張受有10日之薪資損失一節，咸屬無據，原告此部分所請尚
    難准許。
　㈣惟按損害之發生或擴大，被害人與有過失者，法院得減輕賠
    償金額或免除之，民法第217 條第1 項定有明文。此規定目
    的在謀求加害人與被害人間之公平，故在裁判上法院得以職
    權減輕或免除之，無待當事人抗辯（最高法院85年台上字第
    1756號判決意旨參照）。又按紅實線設於路側，用以禁止臨
    時停車；汽車停車時，應依下列規定：一、禁止臨時停車處
    所不得停車；汽車駕駛人，臨時停車有下列情形之一者，處
    300 元以上600 元以下罰鍰：三、在設有禁止臨時停車標誌
    、標線處所臨時停車。道路交通標誌標線號誌設置規則第14
    9 條第1 項第1 款第5 目、道路交通安全規則第112 條第1 
    項1 款、道路交通管理處罰條例第55條第1 項第3 款亦定有
    明文。查被告固有上述之過失，然原告有在禁止臨時停車標
    線（即俗稱之紅線）處違規停車或暫停不當而肇事之過失，
    此有新竹市警察局道路交通事故初步分析研判表、舉發違反
    道路交通管理事件通知單、道路交通事故影像截圖紀錄表及
    照片黏貼紀錄表在卷可考（見本院卷第39頁、第43至49頁）
    ，是原告與有過失之情，應堪認定。是以，本院衡酌前述兩
    造之過失情節及本件車禍事故發生原因力之強弱程度，認被
    告及原告就本件車禍事故之發生，應負之過失責任比例各為
    七成及三成，並依上開規定，自應減輕被告30%之賠償責任
    。依此計算結果，原告得請求被告按70%過失比例賠償4,249
    元（計算式：6,070×30% ＝4,249）。
四、末按給付無確定期限者，債務人於債權人得請求給付時，經
    其催告而未為給付，自受催告時起，負遲延責任。其經債權
    人起訴而送達訴狀，或依督促程序送達支付命令，或為其他
    相類之行為者，與催告有同一之效力；遲延之債務，以支付
    金錢為標的者，債權人得請求依法定利率計算之遲延利息；
    應付利息之債務，其利率未經約定，亦無法律可據者，週年
    利率為5%，民法第229 條第2 項、第233 條第1 項前段、第
    203 條分別定有明文。本件係屬侵權行為損害賠償之債，自
    屬無確定期限者，又以支付金錢為標的，則依上揭法律規定
    ，原告就其得請求被告給付之金額部分，請求自起訴狀繕本
    送達之翌日起加計週年利率5%之利息，亦屬有據，應予准許
    。而本件起訴狀繕本係於111 年3 月29日送達被告，有送達
    證書1 紙存卷可憑（見本院卷第63頁），是原告請求遲延利
    息之起算日為111 年3 月30日，堪以認定。
五、綜上所述，原告依侵權行為之法律關係，請求被告給付4,24
    9 元，及自起訴狀繕本送達被告之翌日即111 年3 月30日起
    至清償日止，按週年利率5%計算之利息，為有理由，應予准
    許；逾此範圍之請求，為無理由，應予駁回。
六、本件係依民事訴訟法第436 條之8 第1 項適用小額訴訟程序
    所為被告部分敗訴之判決，爰依民事訴訟法第436 條之20之
     規定，就被告敗訴部分，依職權宣告假執行。
七、本件事證已臻明確，兩造其餘之攻擊防禦方法及所提證據，
    於判決結果不生影響，爰不一一論列，附此敘明。
八、訴訟費用負擔之依據：民事訴訟法第79條。並依同法第436
    條之19第1 項規定，確定訴訟費用之負擔如主文第3 項所示
    。
中　　華　　民　　國　　111 　年　　6 　　月　　17　　日
                  新竹簡易庭  法　官  黃致毅
以上正本證明與原本無異。
如不服本判決，須以違背法令為理由，於判決送達後20日內向本
庭提出上訴狀（應按他造當事人之人數附繕本）；如委任律師提
起上訴者，應一併繳納上訴審裁判費。
中　　華　　民　　國　　111 　年　　6 　　月　　17　　日
                              書記官　蕭宛琴
　　　　　　　　　　　　　　　
附錄：
一、民事訴訟法第436 條之24第2 項：
    對於小額程序之第一審裁判上訴或抗告，非以其違背法令為
    理由，不得為之。
二、民事訴訟法第436 條之25：
    上訴狀內應記載上訴理由，表明下列各款事項：
    ㈠原判決所違背之法令及其具體內容。
    ㈡依訴訟資料可認為原判決有違背法令之具體事實。
三、民事訴訟法第436 條之32條第2 項：
    第438 條至第445 條、第448 條至第450 條、第454 條、第
    455 條、第459 條、第462 條、第463 條、第468條、第469
    條第1 款至第5 款、第471 條至第473 條及第475 條第1 項
    之規定，於小額事件之上訴程序準用之。